【裁判字號】    96,交聲,316
【裁判日期】    950628
【裁判案由】    違反道路交通管理處罰條例聲明異議
【裁判全文】
臺灣桃園地方法院交通事件裁定         96年度交聲字第316號
原處分機關  交通部公路總局新竹區監理所桃園監理站
異  議  人
即受處分人  甲○○
上列受處分人因違反道路交通管理處罰條例事件，對交通部公路
總局新竹區監理所桃園監理站民國九十六年四月二十五日所為處
分（原處分案號：桃監裁罰字第裁五二－ＲＢ0000000號
裁決書），聲明異議，本院裁定如下：
       主  文
原處分撤銷。
甲○○汽車駕駛人停車時，在禁止臨時停車處所停車，處罰鍰新
臺幣玖佰元。
    理  由
一、原處分意旨略以：異議人即受處分人甲○○（下稱異議人）
    於民國九十五年十一月六日上午十一時六分許，駕駛車牌號
    碼ＬＰ－一七八二號自用小客車，在禁止臨時停車之基隆市
    ○○路○段一六六巷（基隆國稅局後門）前處所停車，經基
    隆市政府警察局第四分局警備隊填製基警交字第ＲＢ000
    0000號舉發違反道路交通管理事件通知單（下稱舉發通
    知單），寄往桃園縣桃園市○○里○○○鄰○○路九十二號
    七樓，因招領逾期遭退回，嗣因受處分人未於舉發通知單上
    所載之應到案日期（九十六年一月七日）前到案，原處分機
    關交通部公路總局新竹區監理所桃園監理站乃依道路交通管
    理處罰條例第五十六條第一項第一款及違反道路交通管理事
    件統一裁罰基準表規定，裁處受處分人罰鍰新台幣（下同）
    一千二百元云云。
二、異議意旨略以：異議人雖於九十五年十一月六日違規停車，
    然異議人沒有接到舉發通知單，為此聲明異議等語。
三、按禁止臨時停車處所不得停車；紅實線設於路側，用以禁止
    臨時停車道路交通安全規則第一百一十二條第一項第一款、
    道路交通標誌標線號誌設置規則第一百四十九條第一項第一
    款第五目分別定有明文。再按汽車駕駛人停車時，在禁止臨
    時停車處所停車者，處六百元以上一千二百元以下之罰鍰，
    此觀道路交通管理處罰條例第五十六條第一項第一款亦有明
    文。又所謂「停車」，依道路交通管理處罰條例第三條第十
    款規定，指車輛停放於道路兩側或停車場所，而不立即行駛
    者而言；而所謂「臨時停車」，依同條第九款規定，係指車
    輛因上、下人、客，裝卸物品，其引擎未熄火，停止時間未
    滿三分鐘，保持立即行駛之狀態而言。
四、經查：
  (一)異議人所有車牌號碼ＬＰ－一七八二號自用小客車，於九十
    五年十一月六日上午十一時六分許，在劃有紅色實線之基隆
    市○○路○段一六六巷前（即基隆市國稅局後門）停車之事
    實，有卷附舉發照片一幀在卷可稽，且依舉發照片所示，該
    汽車停放時，並無駕駛人乘坐其上，而未立即行駛，自屬道
    路交通管理處罰條例第三條第十款規定之「停車」狀態，此
    亦為異議人所不爭執，是本件異議人確有在禁止臨時停車處
    所停車之違規事實，自可認定。
  (二)次按處理違反道路交通管理事件，有關文書送達之程序，依
    行政程序法之規定，違反道路交通管理事件統一裁罰基準及
    處理細則第五條定有明文。而行政程序法中對於文書送達，
    應於受送達人之住居所、事務所或營業所為之，又郵政機關
    為送達時，送達不能依行政程序法第七十二條於應受送達人
    之住居所等處為之，亦不能依行政程序法第七十三條規定將
    文書付與有辨別事理能力之同居人或受僱人或接收郵件人員
    時，得將文書寄存送達地之郵政機關，並作送達通知書兩份
    ，一份黏貼於應受送達人住居所、事務所、營業所或其就業
    處所門首，另一份交由鄰居轉交或置於該送達處所信箱或其
    他適當位置，以為送達，行政程序法第七十二條第一項前段
    、第六十八條、第七十四條亦分別定有明文。而本件舉發通
    知單經以郵寄方式寄往異議人位於「桃園縣桃園市○○里○
    ○○鄰○○路九十二號七樓」住處，因招領逾期而退回等情
    ，有基隆市警察局九十六年五月二十四日基警四分五字第○
    九六○四○五一八一號函在卷可憑，是上開舉發通知單因招
    領逾期退回寄件人後，復未有依其他送達方式如寄存送達之
    情形，足見該舉發通知單，其送達程序於法即有未合，自不
    生合法送達之效力，故原處分機關同意低罰（即新臺幣九百
    元），並有交通部公路總局新竹區監理所桃園監理站違反道
    路交通管理事件不符裁決聲明異議案件移送書一份在卷足佐
    從而，異議人聲明異議意旨執此指摘原處分不當，為有理由
  (三)綜上所述，本件異議人有上開裁決書所指之違規事實，惟本
    件舉發通知單既未合法送達予異議人，致使異議人喪失於收
    受本件舉發通知單後於法定期限內繳納最低額罰鍰之利益，
    是原處分機關據之以裁處異議人最高額（即新台幣一千二百
    元）之裁決，其所審酌之基礎事實顯有違誤，原處分即難謂
    為適當，自應由本院將原處分撤銷，另為裁定如主文第二項
    所示。
據上論斷，應依道路交通管理處罰條例第八十七條第二項、道路
交通案件處理辦法第二十條前段，裁定如主文。
中    華    民    國    95    年    6     月  28    日
                        臺灣桃園地方法院交通法庭
                                法  官  柯姿佐
以上正本證明與原本無異。
如不服本裁定，應於裁定送達後5 日內向本院提出抗告狀。
                                書記官  蔡紫凌
中    華    民    國    96    年    7     月    3     日


司法院資訊處製作；財團法人民間司法改革基金會備份。
